【裁判字號】    97,再易,43
【裁判日期】    971212
【裁判案由】    第三人異議之訴
【裁判全文】
臺灣高等法院臺中分院民事判決          97年度再易字第43號
再審原告  甲○○
再審被告  乙○○
上列當事人間第三人異議之訴事件，再審原告對於中華民國97年
6月17日本院97年度上易字第154號確定判決提起再審，本院判決
如下：
    主  文
再審之訴駁回。
再審訴訟費用由再審原告負擔。
    事  實
一、本件再審原告主張：本院97年度上易字第 154號確定判決有
    民事訴訟法第 496條第l項第l款、第12款再審事由，爰提起
    再審之訴，茲析述再審理由於后：
  (一)確定判決適用法規顯有錯誤：
    按最高法院47年台上字第 705號判例：「不動產物權依法律
    行為而取得者，非經登記不生效力，如非依法律行為而取得
    者，雖不以登記為取得所有權之要件，但其取得所有權之原
    因必須有相當之證明，否則即無從認為有所有權之存在」。
    惟苗栗地方法院94年度訴字第 204號判決、本院97年上易字
    第 154號判決（下稱原確定判決）僅憑訴外人楊世民及證人
    鍾炎雄於苗栗地方法院94年度 204號案件審理時均承認苗栗
    縣銅鑼鄉○○段498地號土地上面積23.59平方公尺之鋼架造
    鐵皮倉庫（下稱系爭倉庫）係楊世民委託鍾炎雄所蓋為由，
    即判定系爭倉庫為楊世民所有，欠缺相當之證據以證明楊世
    民確實取得倉庫所有權，有違最高法院47 年台上字第705號
    判例。且原確定判決雖認「但該兩紙支票係由楊世民交付鍾
    炎雄，用以支付楊世民委託鍾炎雄興建系爭倉庫之工程款，
    系爭倉庫仍係楊世民出資興建」，惟再審原告遍查苗栗地方
    法院94年度訴字第204號、97年度上易字第154號卷宗，均未
    曾提及再審原告所簽發之金額新台幣（下同）26萬元，86年
    2月3日到期之第0000000號支票及金額25萬9千元，86年03月
    15日到期之第250031號支票係由楊世民交付鍾炎雄，用以支
    付楊世民委託鍾炎雄興建系爭倉庫之工程款，並且亦無楊世
    民支付委託鍾炎雄興建系爭倉庫之工程款之相關證明及證據
    。復以，原確定判決認銅鑼鄉○○○段123棟次2號建物所登
    記之面積並不包括系爭倉庫，自不能認系爭倉庫為銅鑼鄉○
    ○○段123棟次2號建物之一部分，是以雖再審原告取得銅鑼
    鄉○○○段123棟次2號建物之所有權，並不當然取得系爭倉
    庫之所有權，惟然系爭倉庫與銅鑼鄉○○○段123棟次2號建
    物相通，結構相連，實際做為苗栗縣中心埔段123棟次2號建
    物之倉庫使用，應同屬再審原告所有，不得因二者分屬不同
    地號而認為所有權係分屬不同人。綜上，本院97上易字第15
    4 號確定判決有違證據法則、論理法則、經驗法則之判決適
    用法規錯誤再審事由。
  (二)發現同一訴訟標的在前已經法院和解得使用該和解部分：
    再審被告乙○○明知苗栗縣銅鑼鄉○○○段239-7、239-8號
    （即重測後之東崗段497、498地號土地），業經台灣高等法
    院以85年上字第809號於85年9月12日達成共有物分割和解，
    做成和解筆錄，台灣高等法院並函令銅鑼地政事務所，依據
    前述和解筆錄於85年12月04日做成分割測量，雙方於分割測
    量圖及調查表蓋章確認，當場點交再審被告乙○○執行完畢
    ，完成和解拆屋交地，再審被告乙○○持有上開土地範圍，
    迄今並無變動，再審被告乙○○並於89年於上開土地上興建
    銅鑼鄉○○○段 320建號房屋（即門牌號碼苗栗縣銅鑼鄉中
    平村 7鄰中平87-4號），再審原告所有之倉庫並未占用再審
    被告所有銅鑼鄉○○○段239-7、239-8地號土地，再審被告
    不得再行提起拆屋還地之訴訟，乃再審被告為圖自己不法之
    所有，使用登載不實之重測圖為訴訟之詐欺，向法院再行提
    起訴訟，牟取法院業已辦理和解分割之非其所有之土地，是
    原確定判決之同一訴訟標的在前已有法院和解或得使用該和
    解之再審事由。
二、所謂適用法規顯有錯誤者，不包括漏未斟酌證據及認定事實
    錯誤之情形在內（最高法院63年台上字第 880號判例參照）
    。故民事訴訟法第 496條第1項第1款所謂適用法規顯有錯誤
    ，係指確定判決所適用之法規，顯然不合於法律規定，或與
    司法院現尚有效及大法官會議之解釋，或最高法院現尚有效
    之判例顯然違反者而言（最高法院60年台再字第 170號判例
    參照）。經查，再審原告所提之再審理由均係指摘原確定判
    決有漏未斟酌之證據、認定事實錯誤等等情事，揆諸上開判
    例要旨，均非適用法規顯有錯誤之情形，是再審原告執此認
    原確定判決有適用法規錯誤云云，自有未合。
三、民事訴訟法第496條第1項第12款所謂當事人發現就同一訴訟
    標的在前已有和解，或得使用該和解者，係指同一當事人間
    同一訴訟標的，在前訴訟程序事實審之言詞辯論終結前不知
    已有和解，現始知之，或雖知有此而不能使用，現得使用者
    而言（最高法院76年台上字第1839號判決參照）。經查，本
    件再審原告主張再審被告明知苗栗縣銅鑼鄉○○○段 239-7
    、239-8 號（即重測後之東崗段497、498地號土地），業經
    台灣高等法院以85年上字第809號於85年9月12日做成和解筆
    錄，惟兩造前於臺灣高等法院85年度上字第 809號係履行契
    約事件，該事件經兩造和解，和解筆錄內容係記載關於兩造
    共有土地歸屬何人之情形；本件原確定判決係再審原告提起
    第三人異議之訴，請求撤銷台灣苗栗地方法院96年度執字第
    8882號強制執行程序。由此觀之，前後兩訴訟事件，訴訟標
    的並非一致，是再審原告主張原確定判決有民事訴訟法第49
    6條第1項第12款再審事由，顯不可採。
四、綜上所述，再審原告主張原確定判決有民事訴訟法第 496條
    第1項第1款、第12款之再審理由，並不可取，其據以提起本
    件再審之訴，為無理由，應予駁回。
五、據上論結，本件再審之訴顯無理由，爰不經言詞辯論，依民
    事訴訟法第502條第2項、第78條，判決如主文。
中    華    民    國    97    年    12    月    12    日
              民事第三庭    審判長法  官  陳照德
                                  法  官  曾謀貴
                                  法  官  李平勳
以上正本係照原本作成。
不得抗告。
                                  書記官  江丞晏
中    華    民    國    97    年    12    月    12    日


司法院資訊處製作；財團法人民間司法改革基金會備份。
